臺灣高等法院高雄分院刑事判決　　　　　九十年度上易字第二六九號
　　上　訴　人
　　即　被　告　丁○○
　　選任辯護人　康清敬
右上訴人因恐嚇取財等案件，不服臺灣高雄地方法院九十年度易字第一二二九號中華
民國九十年九月二十四日第一審判決（起訴案號：臺灣高雄地方法院檢察署八十九年
度偵緝字第一七五五號），提起上訴，本院判決如左：
      主      文
上訴駁回。
      事      實
一、丁○○因懷疑甲○○、孫昭翔二人於民國八十九年四月九日一時許，侵入高雄縣
    鳳山市○○路一○二號二樓其所經營之「小丸子檳榔攤」，竊取其所有現金約新
    台幣（下同）八千多元，乃於八十九年四月九日白天某時，先以電話聯絡孫昭翔
    之父孫保麟，告知孫昭翔竊盜事，並約至前開檳榔攤見面，向孫保麟稱：「要找
    小兄弟找孫昭翔，並於找到後，要擺一桌請小兄弟」等語，孫保麟乃答稱如孫昭
    翔有竊盜，願意賠償，惟雙方對金額並未達成協議。後於同日二十三時許，甲○○由其乾哥哥陳冠傑、柯季龍陪同，前往前開檳榔攤向丁○○坦承其一人竊取金
    錢，並協調竊盜賠償事，施丙佳、郭帆州亦恰在現場，丁○○與甲○○協調期間
    ，並要施丙佳外出買酒；惟協調並無結果，至翌日（十日）淩晨，丁○○竟基於
    恐嚇之概括犯意，先向甲○○稱：「如果要我不再追究偷錢的事，就要剁掉你一
    隻手指，或賣給我一個月，不能拒絕做任何事」等加害身體之言語，致甲○○心
    生畏懼，足生危害於安全。惟甲○○不願意接受第二個條件，丁○○即以行動電
    話通知不知情之施丙佳買回西瓜刀，丁○○即將該西瓜刀交予陳冠傑，要陳冠傑
    剁下甲○○之手指，並基於同前恐嚇之犯意，向陳冠傑稱：「你不剁掉她（指甲○○）的手指，我就要砍掉你一條手臂」等加害身體之言語，致陳冠傑心生畏懼
    ，足生危害於安全。乃將西瓜刀架在甲○○之左手小指上，但仍不敢下手，丁○○見狀，竟基於傷害之故意，朝陳冠傑所持西瓜刀刀背用力拍下，而將甲○○之
    左手小指切斷，致甲○○因此受有左側（手）小指外傷性近全截肢等傷害，經送
    醫後接合，乃未喪失功能。而丁○○已知孫昭翔並未竊取其金錢，竟仍意圖為自
 己不法之所有，於同日（十日）下午，邀約孫保麟至前開檳榔攤談判，並向孫保
    麟稱：「我已將甲○○的手指剁了。你兒子沒事，因之前已協議好了，你只要照
    協議去做」等語，而孫保麟因前一日丁○○曾揚言要請小兄弟找孫昭翔及甲○○
    遭剁手指事，乃心生畏懼，而交付二萬元予丁○○。
二、案經甲○○訴請高雄縣警察局鳳山分局移送及其父乙○○訴由台灣高雄地方法院
    檢察署檢察官偵查起訴。
      理      由
一、訊據上訴人即被告丁○○矢口否認有恐嚇取財、傷害等犯行，辯稱：「甲○○的
    左小指是陳冠傑剁的，我是要去搶救，剛好碰到陳冠傑的右手臂，並沒有拍刀背
    ，也沒有說要砍掉陳冠傑一條手臂。西瓜刀是施丙佳帶來的，並不是我叫他買的
    。我沒有恐嚇孫保麟，是孫保麟要我不去告孫昭翔，自願拿出二萬元作為賠償。
    乙○○有以十萬元買通陳冠傑、柯季龍他們，故意要陷害我」云云。惟查：
  (一)右開恐嚇、傷害之事實，業據告訴人甲○○、乙○○、被害人陳冠傑分別於警訊
    、偵查中及原審指訴綦詳，核與證人柯季龍於警訊、偵查中及原審，證人施丙佳
    於警訊證述之情節相符，復有告訴人甲○○之診斷證丙書一紙、及公訴人及原審
    當庭拍攝甲○○左手指相片三幀附卷可稽。證人施丙佳於原審審理時改稱：是陳
    冠傑砍斷甲○○手指，被告並無恐嚇、傷害之行為，係乙○○以十萬元之代價，
    要其與陳冠傑、柯季龍誣指被告有上述犯罪云云。然已為乙○○、陳冠傑、柯季
    龍等人所堅決否認有其事。且原審就施丙佳所稱係乙○○要求渠等人出庭作偽證
    ，究竟有何人在場乙節，證人施丙佳於九十年七月二十三日原審審理時供稱：「
    有陳冠傑、柯季龍、郭帆州聽到」、而於同年八月十日則稱：「乙○○當時是在
    店外對我說，講完後就進入店內（指小丸子檳榔攤），陳冠傑、柯季龍、郭帆州
    就出來外面，我把乙○○說的話告訴他們」等語，其前後所供不一致，已難採信
    。又證人即被告之兄張振東於原審雖證稱：施丙佳在丁○○的店內向我說，乙○○要求丁○○拿出五十萬元，其中十萬元要給施丙佳等人作偽證的代價，當時有
    施丙佳、丁○○、我及施丙佳之朋友在場等情（見原審卷一一二頁正面）。不僅
    與證人施丙佳於原審所供：伊向被告告知乙○○要求伊作偽證時，僅有被告一人
    在場等情（見原審九十年七月廿三日審判筆錄）相左，復與被告於原審所供：施
    丙佳告訴我乙○○要求他作偽證之事時，有很多人在場聽到，包括陳冠傑、張振
    東、鄭佑昇都知道等情（見原審九十年五月廿三日審判筆錄）兩歧。足見證人施
    丙佳、張振東於原審之上開證詞，顯係事後護被告之詞，均無可取。被告此部
    分犯行，堪以認定。
  (二)右開恐嚇取財之事實，業據被害人孫保麟於偵查中及原審指述綦詳，且被告亦不
    否認曾向孫保麟索取二萬元之情事，又參酌甲○○於九十年五月九日在原審審理
    時供稱：孫昭翔並未竊盜被告現金，是伊竊取等語，且被告於八十九年四月十日
    淩晨，已為竊盜之事，將甲○○左手小指剁下，並於取得前開二萬元之前，曾在
    長庚紀念醫院與孫昭翔見面、曾撥打電話予孫昭翔連絡，卻均未向孫昭翔詢問是
    否與甲○○共同竊盜被告現金之事等情，業經證人孫昭翔於原審審理時證述丙確
    ，則被告如認孫昭翔有共同竊盜行為，豈有不追問之理，顯見被告於向孫保麟索
    取二萬元之前，即已知孫昭翔並非竊盜之人，足證被告向孫保麟索取二萬元之前
    ，已有不法所有之意圖，至為丙確。再查，被告於八十九年四月九日已先向孫保
    麟稱：「要找小兄弟找孫昭翔，並於找到後，要擺一桌請小兄弟」等語，復於翌
    日（八十九年四月十日）再向孫保麟稱：「我已將甲○○的手指剁了。你兒子沒
    事，因之前已協議好了，你只要照協議去做」等語，以上各情，又據被害人孫保
    麟供丙在卷。被告於剁下甲○○小指之後，仍要孫保麟依照協議賠償，自足以使
    孫保麟心生如未依協議而行，孫昭翔可能發生與甲○○相同遭剁指之事故之恐懼
    感，是被告前開言語，自屬以將來惡害通知孫保麟之恐嚇舉動。被告恐嚇取財之
    犯行，亦堪認定。
二、核被告以言語恐嚇甲○○、陳冠傑，並剁下甲○○之左手小指，所為係犯刑法第
    三百零五條之恐嚇危害安全罪、第二百七十七條第一項之傷害罪；其以將來之惡
    害通知孫保麟，使孫保麟心生畏懼而給付二萬元，所為係犯刑法第三百四十六條
    第一項恐嚇取財罪。被告二次恐嚇危害安全行為，時間緊接，所犯為構成要件相
    同之罪，顯係基於概括之犯意，反覆實施，為連續犯，應依刑法第五十六條規定
    以一罪論。被告所犯恐嚇危害安全罪、傷害罪間，有方法結果之牽連關係，應依
    刑法第五十五條後段規定從一重之傷害罪處斷（公訴人誤認為從一重之恐嚇危害
    安全罪處斷，尚有未洽）。被告所犯傷害罪與恐嚇取財罪間，犯意各別，罪名亦
    殊，應予分論併罰。
三、原審因而適用刑法第二百七十七條第一項、第三百零五條、第三百四十六條第一
    項、第五十五條、第五十一條第五款，罰金罰鍰提高標準條例第一條前段之規定
    ，並審酌被告不循合法途徑主張權利，竟擅用私刑，造成告訴人及被害人等身體
    、精神、財產上之損害，惡性重大等一切情狀，就被告傷害及恐嚇取財二罪各量
    處有期徒刑七月，並定其應執行刑有期徒刑一年二月。並認被告所有供犯罪所用
    之西瓜刀一支，並未扣案，被告復供稱已丟棄滅失，不予宣告沒收。經核原判決
    認事用法並無不合，量刑亦屬適度。被告上訴意旨，仍執前詞，否認犯罪，指摘
    原判決不當，為無理由，應予駁回。
四、公訴意旨另以：被告於八十九年四月間，又脅迫告訴人乙○○須交付五千元當作
    「找兄弟的茶水錢」，惟因乙○○不從，致未得逞，因認被告另犯恐嚇取財未遂
    罪嫌。訊據被告堅決否認有上開犯行，且被告並未對乙○○有前開公訴人所述之
    言語，而係乙○○經由甲○○轉述，此業經乙○○於九十年四月十二日原審審理
    時供述丙確，又查甲○○於八十九年四月十四日、同年五月十六日警訊時，及九
    十年二月九日偵訊時均未有此部分之指述，顯難認被告有此部分犯罪。惟公訴人
    認被告此部分，與前開論罪科刑部分（恐嚇取財罪）有連續犯之裁判上一罪關係
    ，爰不另為無罪之諭知，附此敘丙。
據上論斷，應依刑事訴訟法第三百六十八條，判決如主文。
本案經檢察官邱榮藏到庭執行職務。
中    華    民    國     九十一     年       元       月      三十一    日
                              臺灣高等法院高雄分院刑事第三庭
                                  審判長法官  周賢銳
                                        法官  陳中和
                                        法官  謝宏宗
右正本證丙與原本無異。
不得上訴。
                                      書記官  王秀娟
中    華    民    國     九十一     年       二       月        一      日
附錄：本判決論罪科刑法條：
刑法第二百七十七條第一項
傷害人之身體或健康者，處三年以下有期徒刑，拘役或一千元以下罰金。
刑法第三百零五條
以加害生命、身體、自由、名譽、財產之事，恐嚇他人致生危害於安全者，處二年以
下有期徒刑、拘役或三百元以下罰金。
刑法第三百四十六條第一項
意圖為自己或第三人不法之所有，以恐嚇使人將本人或第三人之物交付者，處六月以
上五年以下有期徒刑，得併科一千元以下罰金。
                                                       Ｑ
